臺灣高雄地方法院刑事判決　　　　　　　95年度易字第1351號
公　訴　人　臺灣高雄地方法院檢察署檢察官
被　　　告　戊○○
　　　　　　　　　　（另案
上列被告因竊盜等案件，經檢察官提起公訴（95年度偵字第
16793 號），本院判決如下：
    主  文
戊○○攜帶兇器，於夜間侵入住宅竊盜，處有期徒刑捌月。
被訴毀損罪部分無罪。
    事  實
一、戊○○基於意圖為自己不法所有之犯意，於民國95年6 月4
    日凌晨4 時50分許，在高雄市○○區○○街100 號地下室2
    樓內，持金屬材質、刀刃長約10公分，客觀上足供兇器使用
    之短刀1 把（未經扣案），竊取該大樓所有之電纜線3 條，
    適為該大樓住戶丙○○發覺並記下車號，而戊○○得手後，
    旋駕駛車牌號碼YH-3001 號自用小客車離去現場，經警據報
    後於同年月5 日15時許，通知戊○○到案說明，而查悉上情
    。
二、案經高雄市政府警察局三民第二分局報請臺灣高雄地方法院
    檢察署檢察官偵查起訴。
    理  由
甲、證據能力方面：
一、按被告以外之人於偵查中向檢察官所為陳述，除顯有不可信
    之情況者外，得為證據，刑事訴訟法第159 條之1 第2 項定
    有明文。查本件證人李璋堅於檢察官偵查中具結後證述，並
    無證據顯示檢察官在偵查時有不法取供之情形，亦查無證據
    顯示上開證述有顯不可信之情況，依上開說明，其於偵查中
    之證言具有證據能力。
二、按被告以外之人於審判外之陳述雖不符刑事訴訟法第159 條
    之1 至之4 等4 條之規定，而經當事人於審判程序同意作為
    證據，法院審酌該言詞陳述或書面陳述作成時之情況，認為
    適當者，亦得為證據。查卷附之交通部中央氣象局95年日出
    日沒時刻表1 份，係屬傳聞證據，惟上開證據，業經被告及
    檢察官於審判程序同意作為證據，本院審酌上開傳聞證據作
    成之時，並無不當取得之情形，認為以之作為本案之證據亦
    屬適當，是前開傳聞證據均具有證據能力。
乙、有罪部分：
一、訊據被告對上揭事實於本院審理時坦承不諱，核與證人丙○○於檢察官偵訊時證述之情節，相互符合，而被告侵入住宅
    竊盜之時間為凌晨4 時50分許，係屬夜間乙節，有交通部中
    央氣象局95年日出日沒時刻表1 份在卷可稽。足見被告之自
    白與事實相符，自得為認定犯罪之依據。是以，本案被告犯
    罪事證明確，其犯行洵堪認定，應依法論科。
二、按刑法第321 條第1 項第3 款之攜帶兇器竊盜罪，係以行為
    人攜帶兇器竊盜為其加重條件，此所謂兇器，其種類並無限
    制，凡客觀上足對人之生命、身體、安全構成威脅，具有危
    險性之兇器均屬之，且祇須行竊時攜帶此種具有危險性之兇
    器為已足，並不以攜帶之初有行兇之意圖為必要（最高法院
    79年臺上字第5253號判例可資參照），本案被告竊盜所用之
    短刀1 把，係屬金屬材質，質地尖硬，長約10公分，業據證
    人丙○○於檢察官偵訊時結證明確（95年度偵字第16793 號
    卷第10頁），則前開器械客觀上可對人之生命、身體、安全
    構成威脅，具有危險性，應屬刑法第321 條第1 項第3 款所
    定之兇器。又大樓式或公寓式住宅之地下室，係附屬於該大
    樓或公寓，為該種住宅居住人生活起居場所之一部分，與住
    宅之關係密不可分，如於夜間侵入該種住宅地下室竊盜，自
    應依刑法第321 條第1 項第1 款處斷（最高法院82年台上57
    04號判決參照）。是核被告所為，係犯刑法第321 條第1 項
    第1 款、第3 款之攜帶兇器，於夜間侵入住宅竊盜罪。爰審
    酌被告正值青壯之年，不思以正當方式取得財物，竟貪圖私
    慾，攜帶兇器侵入住宅竊取他人之財物，侵害他人之財產安
    全，惡性非輕，惟念及被告所竊取之財物，價值尚非甚鉅，
    及於犯罪後坦承犯行，犯罪後態度尚佳等一切情狀，量處如
    主文所示之刑。又供本案犯罪所用之短刀1 把，並未扣案，
    且非違禁物，為避免執行困難，爰不宣告沒收，附此敘明。
丙、無罪部分：
一、公訴意旨略以：被告基於毀損他人物品之犯意，於95年6 月
    27日21時10分許，持鐵撬及螺絲起子各1 把為工具，進入告
    訴人丁○○位於高雄縣鳳山市○○路68號之住宅後方防火巷
    內，並攀爬至上址2 樓處，持前開工具破壞該住宅2 樓後方
    之鐵窗，致該鐵窗螺絲鬆脫而不堪使用，因認被告涉犯刑法
    第354 條之毀損器物罪等語。
二、按犯罪事實，應依證據認定之，無證據不得認定其犯罪事實
    ；又不能證明被告犯罪者，應諭知無罪之判決，刑事訴訟法
    第154 條第2 項、第301 條第1 項分別定有明文。又刑事訴
    訟法上所謂認定犯罪事實之證據，係指足以認定被告確有犯
    罪行為之積極證據而言，該項證據自須適合於被告犯罪事實
    之認定，始得採為斷罪資料。如未能發現相當證據，或證據
    不足以證明，自不能以推測或擬制之方法，以為裁判之基礎
    。又刑事訴訟上證明之資料，無論其為直接或間接證據，均
    須達於通常一般之人均不致有所懷疑，而得確信其為真實之
    程度，始得據為有罪之認定，若其關於被告是否犯罪之證明
    未能達此程度，而有合理性懷疑之存在，致使無從形成有罪
    之確信，根據「罪證有疑，利於被告」之證據法則，即不得
    遽為不利被告之認定，此分別有最高法院著有29年度上字第
    3105號、40年臺上字第86號、76年臺上字第4986號判例可資
    參照。
三、公訴人認被告涉犯刑法第354 條之毀損罪嫌，無非係以：證
    人丁○○、乙○○、黃健明於偵訊時之證述為其主要論據。
    訊據被告堅決否認上開犯行，辯稱其並未於前開時地持鐵撬
    及螺絲起子各1 把為工具，進入告訴人丁○○位於高雄縣鳳
    山市○○路68號之住宅後方防火巷內，並攀爬至上址2 樓處
    ，破壞該住宅2 樓後方之鐵窗，致該鐵窗螺絲鬆脫而不堪使
    用等語。
四、經查：刑法第354 條所稱「毀棄」，係指毀滅或拋棄而根本
    毀滅物之存在；所稱「損壞」，係指損害或破壞，使物之外
    形發生重大之變化，並減低物之可用性；所稱「致令不堪用
    」，則指損壞以外之足使他人之物喪失其特定目的之效用而
    言（最高法院47年台非字第34號判例意旨參照）。本案公訴
    人雖認被告破壞該住宅2 樓後方之鐵窗，致該鐵窗螺絲鬆脫
    而不堪使用乙節，惟證人丁○○於本院審理時證稱：警卷31
    頁相片Ａ圖是被告破壞螺帽的位置，Ｂ圖是舊鐵窗的螺絲位
    置沒有被破壞，Ａ、Ｂ是同一鐵窗上下位置，鐵窗栓在牆壁
    的螺帽1 顆已經被敲起來，是新被破壞的痕跡。被告想把鐵
    窗撬開，但撬不開，造成鐵窗變形，Ｂ圖下方是他想把鐵窗
    撬開，致鐵窗變形的痕跡。後來我是直接找一顆螺絲栓回去
    ，鐵窗稍微變形，但還可以用，所以沒有更換等語（見本院
    卷第40頁），復有鐵窗照片2 張在卷可稽（見本院卷第25頁
    ），惟鐵窗之功能在於防閑，藉以維護居住之安全，則前開
    鐵窗固定螺絲雖遭取下，外觀稍微變形，尚不影響其防閑之
    效用功能，揆諸前開說明，本案並不構成毀棄損壞罪，至為
    明確。
五、綜上所述，本件告訴人丁○○之鐵窗僅螺絲遭取下，並外觀
    稍微變形，而未影響其鐵窗防閑之功能，核與刑法第354 條
    之毀損罪要件不符，自難繩以該罪責。又因公訴人對於起訴
    之犯罪事實既應負提出證據及說服之實質舉證責任，本案公
    訴人認被告所涉犯嫌所憑之證據，尚無從說服本院達於通常
    一般之人均不致有所懷疑，而得確信其為真實之程度，依刑
    事訴訟制度「倘有懷疑，即從被告之利益為解釋」、「被告
    應被推定為無罪」之原則，即難據以為被告不利認定，自屬
    不能證明被告犯罪，依前開之說明，自應為被告無罪之諭知
    。
據上論斷，依刑事訴訟法第299 條第1 項前段、第301 條第1 項
，刑法第321 條第1 項第1 款、第3 款，判決如主文。
本案經檢察官甲○○到庭執行職務。
中　　華　　民　　國　　96　　年　　4 　　月　　27　　日
                  刑事第十二庭  審判長法　官  施柏宏
                                      法  官  黃宗揚
                                      法  官  洪能超
以上正本證明與原本無異。
如不服本判決，應於判決送達後10日內，向本院提出上訴狀。
中　　華　　民　　國　　96　　年　　4 　　月　　27　　日
                                      書記官  曾小玲
附錄本案論罪科刑適用之法條
中華民國刑法第321條
犯竊盜罪而有左列情形之一者，處6 月以上、5 年以下有期徒刑
：
一、於夜間侵入住宅或有人居住之建築物、船艦或隱匿其內而犯
    之者。
二、毀越門扇、牆垣或其他安全設備而犯之者。
三、攜帶兇器而犯之者。
四、結夥三人以上而犯之者。
五、乘火災、水災或其他災害之際而犯之者。
六、在車站或埠頭而犯之者。
前項之未遂犯罰之。
